【裁判字號】    90,上更(一),258
【裁判日期】    900430
【裁判案由】    偽造文書
【裁判全文】
臺灣高等法院刑事判決                          九十年度上更(一)字第二五八號
    上  訴  人  甲○○
    即  被  告
右上訴人因偽造文書案件，不服臺灣板橋地方法院八十七年度訴字第四九六號，中華
民國八十七年七月二十八日第一審判決（起訴案號：臺灣板橋地方法院檢察署八十六
年度偵字第一五九三三、二二三一四、二四三四０號），提起上訴，本院判決後經最
高法院發回更審，本院判決如左：
    主  文
原判決關於偽造私文書及定應執行刑部分撤銷。
甲○○偽造私文書，足以生損害於公眾及他人，處有期徒刑捌月，扣案之數字字模玖
支、鐵鎚乙支、電動圓盤電磨機乙台均沒收。
    事  實
一、甲○○係位於桃園縣龜山鄉公西村十一鄰東勢三十九之三號威煌汽車有限公司負
    責人，緣陳佶詩於民國八十六年六月下旬將其所有ＫＦ－八二八號瑞典ＶＯＬＶ
    Ｏ牌大貨車交與甲○○維修，因該車之引擎（號碼１０ＦＺ＊７８８＊２２１６
    ３６）故障難以修復，甲○○竟於同年七月十三日以新台幣（下同）二十二萬元
    之代價向陳國豪購買瑞典ＶＯＬＶＯ牌大貨車引擎乙具（原引擎號碼不詳），隨
    即於同年七月中旬在上址，先以其所有之電動圓盤電磨機將該引擎號碼磨平，再
    以其所有之數字字模及鐵槌以敲打之方式將該引擎號碼偽造成「１０ＦＺ＊７８
    ８＊２２１６３６」，偽造完成後，並於陳佶詩不知情之情況下換裝於該ＫＦ－
    八二八號大貨車上，足以生損害於ＶＯＬＶＯ公司及公路監理機關對於汽車行車
    許可管理之正確性；嗣因甲○○另涉贓物案件（甲○○牙保贓物部分業經判處有
    期徒刑四月確定），經警方於八十六年七月二十二日晚間七時許至上址查訪時，
    在停放於該處之ＫＦ－八二八號大貨車上查獲上開偽造號碼之引擎而循線查獲，
    並扣得其所有之數字字模九支、鐵槌乙支、及電動圓盤電磨機乙台。
二、案經內政部警政署國道公路警察局第一警察隊報請台灣板橋地方法院檢察署檢察
    官偵查起訴。
    理  由
一、前揭事實，業據被告甲○○於警訊、偵查、及歷次審理時自白不諱，核與證人陳
    國豪、陳佶詩於警訊及偵查中供述之情節相符，並有扣案之數字字模九支、鐵槌
    乙支、電動圓盤電磨機乙台，及被告會款予陳國豪之跨行匯款入戶電匯申請書影
    本乙紙在卷可稽，足證被告之自白確與事實相符，本案事證明確，被告之犯行應
    堪認定。
二、按汽車引擎上之號碼，係表示製造工廠及出廠時期之標誌，乃表示一定用意之證
    明，依刑法第二百二十條第一項規定，以私文書論，且偽造引擎號碼，足以生損
    害於公路主管機關之管理及製造廠商之信譽，自應論以刑法第二百十條之偽造私
    文書罪；又被告將原有汽車引擎上之號碼磨平，另行打印引擎號碼，乃具有創設
    性，係屬偽造行為（參見最高法院六十六年度台上字第一九六一號判例，及六十
    三年度第四次刑庭庭推總會議決議(七)）。核被告所為，係犯刑法第二百二十條
    第一項、第二百十條之罪。
三、原判決予以論科，固非無見，惟查刑法第二百二十條第一項、第二百十條之罪，
    以足生損害於公眾或他人為要件，原判決對於被告偽造引擎號碼，是否足生損害
    於公眾及他人，未於事實欄內明白認定詳細記載，理由欄內亦未說明其認定之理
    由及依據，自非適法，被告以原判決量刑過重為由提起上訴，雖無理由，然原判
    決既有可議，自屬無法維持，應由本院將原判決撤銷，另為適法之諭知，原判決
    關於定執行刑部分亦失所附麗，一併撤銷；爰審酌被告身為汽車修理場之負責人
    ，熟諳公路監理機關相關管理及變更申請登記等作業規定，竟為圖營業之便擅自
    偽造引擎號碼，惟到案後能坦承犯行，態度尚佳，及其品行、智識程度、犯罪之
    手段等一切情狀，量處如主文第二項所示之刑，以示儆懲。扣案之數字字模九支
    、鐵槌乙支、及電動圓盤電磨機乙台，係被告所有供前開犯罪所用之物，業經被
    告供明在卷，爰依法宣告沒收。
四、公訴意旨另以：被告基於偽造私文書之犯意，於八十六年三月中旬，以五十萬元
    之代價，向位於中壢市○○路四號萬鈺通運股份有限公司（下稱萬鈺公司）購買
    車號ＨＯ－六一０號因車禍撞毀之曳引車頭一部，並將原引擎號碼不詳之引擎以
    前開方法，將引擎號碼0000000號偽造於該引擎上，再將該引擎裝於ＨＯ
    －六一０號曳引車頭。嗣於八十六年五月二十二日為警在台北縣五股鄉○○路二
    六八號之十七南豐汽車修理場內查獲，並當場扣得該曳引車頭一部，因認被告涉
    犯刑法第二百二十條、第二百十條偽造私文書之罪嫌。本件公訴人認被告涉犯刑
    法偽造私文書之罪嫌，無非係以查扣之車號ＨＯ－六一０號曳引車頭之引擎，經
    內政部警政署刑事警察局鑑測結果，其引擎號碼0000000號與原車號ＨＯ
    －六一０號曳引車之引擎號碼模不同為其主要論據。訊之被告甲○○堅決否認有
    偽造引擎號碼0000000號並裝於車號ＨＯ－六一０號曳引車頭之犯行，經
    查：被告確曾於上開時地以五十萬元之代價向萬鈺公司購買車號ＨＯ－六一０號
    曳引車頭之事實，業據證人林士賢於原法院結證屬實，並有契約書四紙附卷可稽
    ；再車號ＨＯ－六一０號曳引車之引擎號碼即為0000000號，亦有汽車新
    領牌照登記書乙紙附卷可佐（見嘉義市警察局刑事案件偵查卷第十頁），證人林
    士賢亦稱引擎號碼有無更動其亦不知道。是縱經內政部警政署刑事警察局鑑測引
    擎號0000000之號模與原車號ＨＯ－六一０號之引擎不同，亦不能執此即
    遽論即係被告所偽造；因公訴人認此部分與上開論罪部分有連續犯之裁判上一罪
    之關係，故不另為無罪之諭知。
據上論斷，應依刑事訴訟法第三百六十九條第一項前段、第三百六十四條、第二百九
十九條第一項前段、刑法第二百二十條第一項、第二百十條、第三十八條第一項第二
款，判決如主文。
本案經檢察官賴俊雄到庭執行職務。
中      華      民      國    九十      年      四  月     三十     日
                              臺灣高等法院刑事第二十三庭
                                  審判長法  官 黃 瑞 華
                                        法  官 雷 雯 華
                                        法  官 宋    祺
右正本證明與原本無異。
如不服本判決應於收受送達後十日內向本院提出上訴書狀，其未敘述上訴之理由者並
得於提起上訴後十日內向本院補提理由書（均須按他造當事人之人數附繕本）。
                                        書記官 蔡 慧 娟
中    華    民    國     九十     年       五       月        一        日
附錄：本判決論罪科刑法條全文
刑法第二百二十條第一項
在紙上或物品上之文字、符號、圖畫、照像，依習慣或特約，足以為表示其用意之證
明者，關於本章及本章以外各罪，以文書論。
刑法第二百十條
偽造、變造私文書，足以生損害於公眾或他人者，處五年以下有期徒刑。


司法院資訊處製作；財團法人民間司法改革基金會備份。
